臺灣高等法院臺南分院刑事判決　　 94年度上更(二)字第106號
上　訴　人
即　被　告　甲○○
選任辯護人　吳啟勳律師
上列上訴人因違反貪污治罪條例案件，不服中華民國九十二年六
月十日臺灣嘉義地方法院九十年訴字第四四一號第一審判決（起
訴案號：臺灣嘉義地方法院檢察署九十年偵字第一九一九號、三
六八四號），提起上訴，判決後，經最高法院第二次發回更審，
本院判決如下：
    主  文
原判決關於甲○○部分撤銷。
甲○○連續依據法令從事公務之人員，對於違背職務之行為，收
受賄賂，處有期徒刑拾年肆月，褫奪公權伍年；所得賄賂金額新
臺幣拾柒萬陸仟伍佰元，應追繳沒收，如全部或一部無法追繳時
，應以其財產抵償之。
    事  實
一、甲○○為行政院農業委員會林業試驗所中埔分所（下稱中埔
    分所，該分所下轄嘉義工作站、埤仔頭工作站、雲林四湖工
    作站等三個工作站）分所長，係依據法令從事公務之人員；
    張文聰（業經原審判處有期徒刑十月，褫奪公權三年確定）
    為益聰土木包工業負責人及圓福營造有限公司（下稱圓福營
    造公司）實際負責人（圓福營造公司登記負責人為其子張涼
    旺），其女張心孋（業經原審判處有期徒刑六月，褫奪公權
    三年，緩刑三年確定）則為益聰土木包工業兼圓福營造公司
    會計。張文聰因意圖包攬中埔分所發包之所有公開比價工程
    ，獲取不法利益，乃於民國（下同）八十七年間某日，在嘉
    義縣中埔鄉○○○道之工地，向甲○○期約賄賂，甲○○明
    知益聰土木包工業及圓福營造公司，均為張文聰實際經營公
    司，卻基於對於違背職務之行為有收受賄賂之概括犯意，同
    意協助張文聰達成上述要求，張文聰則基於對於甲○○違背
    職務之行為，有交付賄賂之概括犯意，雙方達成由張文聰交
    付，甲○○收受各該工程得標工程款百分之五款項，作為張
    文聰承包工程回饋協議。
二、嗣於八十七年五月間，至八十八年三月間，中埔分所分別辦
    理附表編號01至06所示工程發包業務，甲○○協助張文聰，
    以最接近工程底價，標得中埔分所各項發包工程，指示中埔
    分所工程發包承辦人張怡萱，將上開六項工程設計圖說、工
    程預算書、單價分析表等，悉數委由張文聰（張文聰再轉交
    兒子張涼旺）設計、繪製（按該林業試驗所內部規定，工程
    預算新台幣二百萬元以下工程規劃設計，需由各分所人員自
    行辦理，且不另編列工程設計預算），藉以使張文聰掌握上
    開六項工程預算及單價分析情形，以作為日後參加投標時，
    擬定各該工程投標標價之依據。
三、又於八十七年五月及八十七年九月間，中埔分所辦理附表編
    號01至02所示二項工程發包，開標結果因投標廠商標價，均
    高於核定底價，而必須比減標價，甲○○乃利用主持該二工
    程開標，得以知悉上開二項工程核定底價機會，而基於洩漏
    中華民國國防以外應祕密之消息概括犯意，於開標現場，以
    手勢暗示張文聰減價額度，使張文聰得以順利，以低於工程
    核定底價一萬元、五千元不等標價，標得該二項工程（參加
    投標比價廠商、投標金額、比減標價、核定底價、得標廠商
    ，均如附表編號01至02所示）。又於八十八年三月間，該中
    埔分所辦理附表編號04至06所示三項工程發包業務期間，甲
    ○○除前述將各該工程，委請張涼旺設計外，並承前洩漏中
    華民國國防以外應祕密之消息概括犯意，洩漏各該工程核定
    底價予張文聰知悉（按該林業試驗所辦理發包工程，其工程
    預算金額在五十萬元以下者，授權由分所長核定工程底價；
    五十萬元以上者，則須由總所所長核定工程底價；附表編號
    01至03所示三項工程，工程預算因均在五十萬元以上，其工
    程核定底價，須由該林試所所長核定；附表編號04至06等三
    項工程，工程預算則均在五十萬元以下，依權責係由分所長
    甲○○核定工程底價），使益聰土木包工業及圓福營造公司
    得順利以低於各該工程核定底價一千至五千元不等價格，得
    標承作上開三項工程（參加投標比價廠商、投標金額、核定
    底價、得標廠商均如附表編號04至06所示）。
四、張文聰於上開工程驗收付款後，即依上述與甲○○間期約賄
    賂協議，先於八十七年十月廿三日，自中興商業銀行嘉義分
    行圓福營造公司活期存款帳戶（帳號：000000000000）提領
    現金五萬元，作為附表編號01所示工程回扣賄款（按該工程
    款扣除百分之一工程保固金後，實撥工程款九五萬六二九六
    元，係於八十七年十月十五日，匯入上述帳戶，經計算百分
    之五工程回扣賄款，應為四萬八千五百元，取其整數以五萬
    元計算），並以公文封包裝，再由張文聰偕同章插，共赴中
    埔分所，請不知情章插（冠夫姓後為林章插）將該筆回扣賄
    款五萬元交予甲○○；八十八年一月廿一日，張文聰復指示
    張心孋，自上開圓福營造公司帳戶，提領現金七萬六千五百
    元，作為附表編號02至03等二項工程回扣賄款（按該二工程
    得標價，分別為九十六萬五千元及五十六萬元，因同於八十
    七年九月間，辦理發包，工程款核撥日期相近，故回扣賄款
    合併交付，合計該二工程百分之五回扣賄款，原應為七萬六
    千二百五十元，取其整數以七萬六千五百元計），張心孋領
    出七萬六千五百元後，即交付張文聰，並由張文聰將上開款
    項，以公文封包裝後，利用與其子張涼旺，共赴該中埔分所
    洽談業務機會，請不知情張涼旺，將該筆回扣賄款七萬六千
    五百元，置於中埔分所甲○○辦公室，交予甲○○；八十八
    年六月一日，張文聰又指示張心孋，自上開圓福營造公司帳
    戶中，提領現金五萬元，作為附表編號04至06所示三項工程
    回饋款（該三項工程同於八十八年三月廿日開標，得標價分
    別為廿九萬五千元、卅四萬元、卅三萬元，工程款同於八十
    八年六月間，分別匯撥益聰土木包工業、圓福營造有限公司
    帳戶中，因而回扣賄款合併交付；合計該三項工程百分之五
    工程回扣賄款，應為四萬八千二百五十元，取其整數後以五
    萬元計算），張心孋領出五萬元後，即交付張文聰，並由張
    文聰將上開款項，以公文封包裝後，由張文聰偕同章插，共
    赴中埔分所，請不知情章插，將該筆回扣賄款五萬元，交予
    甲○○，累計甲○○違背職務，所收受工程賄賂金額為十七
    萬六千五百元。
五、案經法務部調查局嘉義縣調查站移送臺灣嘉義地方法院檢察
    署檢察官偵查起訴。
    理  由
甲、證據能力部分：
一、按被告以外之人，於審判外向法官所為陳述，得為證據。被
　　告以外之人於偵查中，向檢察官所為陳述，除顯有不可信之
　  情況者外，得為證據，刑事訴訟法第一百五十九條之一定有
    明文。又被告以外之人，於檢察事務官、司法警察官或司法
    警察調查所為陳述，與審判中不符，其先前陳述有較可信之
    特別情況，且為證明犯罪事實存在所必要者，得為證據，同
    法第一百五十九條之三，亦定有明文。
二、查本件共同被告張文聰、張心孋於本件案發時，係以被告身
    份，由嘉義縣調查站調查及嘉義地方法院檢察署檢察官偵查
    ，並於原審接受審判，其於上開程序進行時，並非證人，依
    刑事訴訟法第一百五十八條之三規定，勿庸具結，且其中二
    人在偵查中陳述，經查並無顯有不可信之情況，則共同被告
    張文聰、張心孋在偵查、原審中供述，依刑事訴訟法第一百
    五十九條之一規定，應有證據能力。另於本院更一審時，該
    二人係以證人身分具結，並接受詰問，則其於本院更一審證
    述，亦有證據能力，先此說明。
三、又共同被告張文聰兒子張涼旺，及證人林章插在嘉義縣調查
    站調查，係以證人身分接受訊間，於本院更一審時，亦係以
    證人身分具結，並接受詰問。本院核其於嘉義縣調查站調查
    所為陳述，與本院更一審所為證述，並不相符，而其先前於
    嘉義縣調查站調查所為陳述，本院認與張文聰、張心孋所為
    供述相合，並與事證相符，顯有較為可信之特別情況，且為
    證明犯罪事實存在所必要，依刑事訴訟法第一百五十九條之
    三規定，本院認有證據能力，亦先為明。
乙、實體部分：
一、按本件中埔分所林業試驗所辦理發包工程，其工程預算金額
　　在五十萬元以下者，授權由分所長核定工程底價；五十萬元
  　以上者，則須由總所所長核定工程底價；附表編號01至03所
    示三項工程之工程預算，因均在五十萬元以上，其工程核定
    底價，須由該林試所總所長核定；附表編號04至06所示三項
    工程預算，則均在五十萬元以下，依權責係由分所長甲○○
    核定工程底價，為被告所不爭（詳更一卷六二頁），並據證
    人即承辦人員張怡萱於偵查中供明在卷（詳一九一九號偵查
    卷九頁），合先明。
二、又訊據上訴人即被告甲○○否認有上開犯行，辯稱：我未指
    示張怡萱將本件工程轉交張涼旺設計，而係援例辦理；且伊
    亦未收取上開回扣云云。惟查：
  (一)同案被告張文聰承攬附表工程部分：
  1.查同案被告張文聰於八十六年間，在中埔分所已有承作其他
    工程，在甲○○到任後，甲○○即在工程施工中小缺失，刁
    難張文聰，使張文聰工程施作不順利，張文聰為使工程順利
    施工，遂與甲○○「接洽」，雙方達成以工程款百分之五，
    作為回扣賄款的約定。嗣張文聰於八十七、八十八年間，承
    包如附表所示工程，係在甲○○協助下，始能順利取得承攬
    ，業據同案被告張文聰於偵查中及原審供述甚詳（詳一九一
    九號偵查卷一四六頁背面、二七六至二七八頁，原審卷六一
    頁），並經證人即中埔分所承辦員張怡萱於偵查中供稱：甲
    ○○針就中埔分所下年度計劃興建工程，告知我工程名稱，
    要我粗估預算，提出需求，以便向林業試驗總所，爭取經費
    ，總所核准後，甲○○就通知我，並要我找張文聰辦理工程
    設計圖，我再依工程設計圖，核算數量計算表，報請總所審
    核通過後，再委由張文聰製作該工程之「工程預算書」、「
    單價分析表」，並依此項坊間訪價修正，再連同工程合約書
    稿、擬定底價封（底價五十萬元以下，由分所長核定，五十
    萬元以上，報由總所核定）、公告稿等送總所審核通過；附
    表所示各工程「工程設計圖、工程預算書、單價分析表」等
    ，確係我在甲○○指示下，交由益聰土木張文聰辦理；在製
    作附表所示各工程「工程設計圖」時，我多會與張文聰到施
    工現場，實地測量勘查，其中有幾次，甲○○與張涼旺陪同
    到現場等語（詳一九一九號偵查卷九至十頁）。核與證人即
    張文聰兒子張涼旺於偵查中供稱：我對附表所示各工程設計
    、招標等過程，均相當熟悉；附表所示各工程，均是由張文
    聰與甲○○事先接洽好，由甲○○指定承辦員張怡萱，找張
    文聰代為繪製設計圖，張文聰則轉知我，前往與張怡萱接洽
    ，而張怡萱會陪同我赴施工現場測量，作為我畫設計圖依據
    ；因張怡萱並不會繪製設計圖，且林業試驗所發包工程，並
    無委外設計經費，因此會接受甲○○指示，找張文聰繪製設
    計圖，而張文聰本身亦不會繪製設計圖，因此才轉交我去繪
    製；我為中埔分所繪製設計圖，不收取任何費用，但因張文
    聰與甲○○，彼此間默契，保證可讓「益聰土木」包工業，
    或圓福營造公司，順利取得得標承攬權；又因附表所示各工
    程設計圖，均由我製作，因此我和張文聰事先即知工程預算
    大約多少等語相符（詳一九一九號偵查卷一二至一三頁）。
    足徵附表所示各工程「工程設計圖」，確在甲○○指示下，
    委由張文聰（張文聰再交由張涼旺）設計，而張文聰，並藉
    此能順利以最接近核定底價金額得標。
  2.又本件附表所示各工程，公開比價時（除編號03至05所示工
    程係由張文聰，以最接近核定底價得標外），如各投標廠商
    投標金額，高於核定底價，而必須減價時，甲○○在主持開
    標時，則會先以眼神與我交會，並做出大拇指與食指，呈Ｖ
    字型，由相接到拉大距離手勢，暗示張文聰標價與工程底價
    相差太大，必須作大幅度減價，例如附表編號01所示「嘉義
    樹木園園區道路○○道整修工程」，圓福營造有限公司標價
    為一一○萬元，與工程底價為九八萬元，相差十二萬元，如
    依慣例一次減價一萬元，將無法順利得標，因此，甲○○即
    在開標現場，做出上開手勢，張文聰並依暗示，大幅減價至
    九十七萬元，並順利得標等情，迭據同案被告張文聰供明在
    卷（詳一九一九號偵查卷一四八、一九五、二七七頁，原審
    卷六一、一三○、一六六頁），並有嘉義樹木園園區道路○
    ○道整修工程各投標廠商標函（含比價單、包商估價單、工
    程招標資格審查表）在卷可憑。是同案被告張文聰，得以承
    攬附表所示各工程，均係在被告甲○○協助下，如利用無償
    為中埔公所繪製設計圖機會，得順利以最接近核定底價金額
    得標；或由被告甲○○在主持開標時，以手勢暗示張文聰減
    價，而得標等情，堪可認定。
  (二)被告甲○○受賄部分：
    同案被告張文聰於取得附表所示各工程後，基於與被告甲○
    ○間協議，並於中埔公所撥付各該工程款後，張文聰即依雙
    方約定，交付與甲○○收受工程回扣賄款，合計十七萬六千
    五百元等情，業據：
  1.同案被告張文聰於偵查中及原審時供稱：圓福營造公司電腦
    Ｃ碟檔案列印資料上所載，「八十八年一月十二日林業試驗
    所工程款收入金額九十六萬五千元；八十八年一月廿一日七
    萬六千五百元」；「八十八年六月三日林業試驗所工程款收
    入金額三十三萬六千六百元；八十八年六月一日（應係八十
    八年六月十一日的誤植）給試驗所分所長佣金五萬元」，確
    實是我致送甲○○部分回扣登載無誤；因我致送甲○○工程
    回扣，並非逐一工程個別致送，遇有工程發包日期接近，給
    試驗所分所長佣金，且工程款核撥日期接近時，會合併計算
    工程回扣，一次致送工程回扣；上開七萬六千五百元回扣，
    是附表編號02至03所示二項工程回扣款；該五萬元則係附表
    編號04至06所示三項工程回扣款，該等工程回扣賄款，均是
    我以實際工程所得百分之五計算，至於零頭部分，我均取整
    數來致送；又七萬六千五百元回扣賄款，應係由我赴中埔分
    所洽談業務時，由隨行張涼旺或林章插（究為何人我已記不
    得）親自轉交甲○○；另該五萬元工程回扣賄款，原先我因
    人在台中地區避債，乃以電話交代張心孋提領，並裝妥後親
    自送交甲○○，但張心孋要我親自處理，於是我就返回嘉義
    向張心孋拿取該五萬元，並以信封裝妥，請林章插親自赴中
    埔分所轉交甲○○；至於圓福營造公司所有中興銀行帳戶，
    於八十七年十月廿三日，提領現金五萬元（即附表編號01所
    示工程回扣賄款），是我以信封袋裝好，再以市售大餅一併
    裝在牛皮紙袋，交給林章插親自，送交中埔分所給甲○○本
    人；由於我都會先以電話，詢問甲○○有無在辦公室，如在
    辦公室，我就會開車，載林章插到中埔分所辦公室門口，將
    裝有回扣款項牛皮紙袋，交給林章插，由林章插下車親自，
    拿進去甲○○辦公室，林章插將該工程回扣款項，交給甲○
    ○後，就馬上出來，當她出來兩首空空，我即確定她有將該
    工程回扣款項，交給甲○○，而事後甲○○從未向我催討工
    程回扣款，因此我確定該工程回扣款項，林章插有親自交給
    甲○○等語（詳一九一九號偵查卷一四九頁及背面、一九０
    頁背面、一九五頁背面至一九七頁背面、二七六頁及背面，
    原審卷六二至六三、一六六至一六七頁）。
  2.同案被告張心孋於偵查中及原審供稱：我曾於八十八年間，
    先後二次至中興銀行嘉義分行領錢，並將錢以公文封裝好後
    ，交給張文聰，由張文聰再交中埔分所分所長甲○○；圓福
    營造公司電腦Ｃ碟檔案列印資料所載，「八十八年一月十二
    日林業試驗所工程款收入九十六萬五千元；八十八年一月廿
    一日七萬六千五百元」；「八十八年六月三日林業試驗所工
    程款收入三十三萬六千六百元；八十八年六月一日（按應係
    八十八年六月十一日誤植）給試驗所分所長佣金五萬元」，
    確係我製作（至調查站扣押上開Ｃ碟檔案時，因未看清楚，
    始加註「非由本人所製造」等字），該二筆記錄確係公司送
    錢給甲○○的帳冊記錄；而中興銀行嘉義分行對帳單八十八
    年一月廿一日、八十八年六月一日，以現金支出七萬六千五
    百元、五萬元，確由我去提款，圓福營造公司八十八年桌曆
    在八十八年五月廿八、廿九日欄位處記載，「六月一日把錢
    送去給分所長（要去前先打電話問所長在不在），把錢用紅
    包裝放在公文袋裡」及「將要給林試驗所分所長５％錢送過
    去」等字，係我依張文聰指示所做備忘；因我怕忘記才寫上
    的等語（詳一九一九號偵查卷一五頁背面至一六頁背面、二
    八五頁背面至二八九頁，原審卷六九頁）。
  3.證人張涼旺於偵查中及原審時均證稱：八十八年間，但詳細
    日期忘記，我有跟張文聰一起去中埔分所，張文聰有帶公文
    封，叫我交給甲○○，我就一人進去甲○○辦公室，將該牛
    皮紙帶交給甲○○，他並沒做什麼表示，就收下公文封，因
    我覺得他官僚氣息很重，我就沒再去找過甲○○，而張文聰
    也沒再指使我去見甲○○等語（詳調查站卷十頁背面至一一
    頁，一九一九號偵查卷一七三頁背面至一七四頁、二八四頁
    及背面，原審卷三三至三四頁）。
  4.證人林章插於偵查中及原審時證稱：張文聰於承攬中埔分所
    所發包工程期間，曾有二次，要我與他一起前往中埔分所洽
    公，當時他開車，載我至中埔分所前，交給我一包已封好的
    公文封，要我轉送給甲○○本人，到達中埔分所時，只有我
    下車進入甲○○辦公室，並依張文聰指示，親自將公文封送
    交給甲○○收執等語（詳一九一九號偵查卷二六八、二八二
    頁背面至二八三頁，原審卷二七至二八頁）。
  5.綜上各情，渠等供述，相互吻合，可知張文聰於標得附表所
    示工程，並在中埔分所核撥各該工程工程款後，依其與甲○
    ○協議，先後三次送交上開工程回扣賄款，予甲○○收受，
    其中：一次是由證人張涼旺親自轉交收受（即八十八年一月
    廿一日七萬六千五百元），另二次則是由林章插親自，轉交
    甲○○收受無誤，核與被告甲○○坦承，林章插、張涼旺二
    人，林章插是有二次，張涼旺是一次，曾先後以裝著類似金
    錢牛皮紙袋，進分所辦公室找伊等情相符（詳一九一九號偵
    查卷三○二頁背面、三○八頁背面），並有卷附圓福營造公
    司桌曆、電腦Ｃ碟檔案及中興銀行帳戶資料在卷可稽，足徵
    張文聰確實交付附表所示工程回扣賄款三次，合計十七萬六
    千五百元予甲○○，並經甲○○親自收受無訛。至被告甲○
    ○辯稱：當時伊即已拒絕云云。惟若被告甲○○辯稱，拒絕
    為真，則張文聰於第一次，委請他人送賄遭拒時，豈有再二
    度送賄之理！顯見被告甲○○辯稱，其均拒絕收受云云。非
    但與情理有違，且與證人張涼旺、林章插供詞不符，顯非事
    實，要非可採。再觀諸告甲○○，先於調查站及偵查中供稱
    ：林章插、張涼旺有到過其辦公室等語（詳一九一九號偵查
    卷三○二頁背面、三○八頁背面）。嗣於原審又改稱：他們
    二人從未到過我辦公室，但我出差時，我就不知道等語（詳
    原審卷九四頁），前後供詞不一，益徵被告甲○○辯稱，拒
    絕受賄云云，係事後矯飾之詞，自不足採。
  6.至同案被告張文聰於更一審改稱：不能確定章插、張涼旺有
    無送錢給甲○○，他們二人送去出來後，都告訴我說，甲○
    ○不在等語（詳更一卷一一二頁），非但與其先前供述，互
    相矛盾，更與證人林章插、張涼旺證詞相違背，顯見係為圖
    脫免被告甲○○罪責，所為迴護之詞，自不足採。
  7.另證人林振榮於更一審固供稱：八十八年一月廿一日，好像
    有跟甲○○到四湖工作站過云云（詳更一卷一三七頁）。惟
    依證人林振榮自承，已不復記憶，顯不足證明被告甲○○確
    於當天去四湖工作站，而不在辦公室，自不足為有利於被告
    認定。
  (三)甲○○違背職務部分：
  1.按公務員有絕對保守政府機關機密義務，對於機密事件無論
    是否主管事務，均不得洩漏，公務員服務法第四條第一項定
    有明文。被告甲○○指定承辦員張怡萱，找張文聰代為繪製
    設計圖，張文聰藉此得以利用無償為中埔公所繪製設計圖機
    會，順利以最接近核定底價金額得標；或由被告甲○○在主
    持開標時，以手勢暗示張文聰減價，張文聰並因此而得標等
    情，業已說明詳前，則被告甲○○行為，顯為洩漏工程底價
    屬實，是被告甲○○違背職務，殆可認定。
  2.至公訴意旨以：甲○○明知依「機關營繕工程及購置定製變
    賣財物稽察條例」、「臺灣省各機關營繕工程投標須知及附
    件」、前臺灣省林業試驗所訂頒「營繕工程作業程序流程」
    等相關規定，上開工程公開比價公告，應通知營造業或土木
    包工業公會及公會在當地辦事處，廣邀合於招標公告規定之
    三家以上廠商參加投標，其卻基於上開違背職務收受賄賂之
    概括犯意，與張文聰二人共謀，阻斷張文聰以外廠商，獲悉
    上開六項工程招標訊息；甲○○於批示將各該工程比價公告
    寄發「台灣區營造工程工業同業公會嘉義縣辦事處」及「嘉
    義縣土木包工商業同業工會」時，即事先通知張文聰赴「嘉
    義縣土木包工商業同業工會」等公會，處將該等工程比價公
    告張貼在較隱蔽處（如張貼於過期公告下），致使其他公會
    會員，無法即時知悉上述工程發包訊息。惟證人張文聰於偵
    查中固稱：後來每次甲○○只要收到招標公告公文，即會事
    先打電話給我，說有工程，我就會打電話到公會，把公告藏
    在比較看不見地方張貼等語（詳一九一九號偵查卷一九八頁
    背面）。嗣於原審則又供述：嘉義樹木園等七件工程（含附
    表所示六項工程），我有去看，但他們曾貼在比較外面的時
    候，我曾經有把它拿到裡面張貼等語（詳原審卷六○頁）。
    核其供述，並非一致。況依證人即嘉義縣土木包工業公會總
    幹事陳雅媛於調查站供稱：收到公務機關公文招標公告，除
    張貼公告外，亦會每星期彙整各招標名稱等資料一至二次，
    寄發給會員知悉等語（詳一九一九號偵查卷四二頁）；於更
    一審證稱：認識張文聰，我自八十四年十月份迄今，工作性
    質為收、發文及處理會員詢問事項，包括投標公告事宜，公
    告由我收文後再由伊去張貼，因公會只請我一個小姐；八十
    五年五月至八十八年三月間，我們公會有收到林業試驗所中
    埔分所，關於工程要招標文件，我收文後張貼公佈欄，並寄
    送給會員，是貼在我們辦公室裡面佈告欄，我張貼招標公告
    ，張文聰沒交代我，張貼於比較不顯眼地方，在那段公告期
    間，張文聰沒有自己去移動公告現象，因我會去注意，開標
    公告均是等到開標後，才會去收下來等語（詳更一卷九九至
    一０二頁）。另證人即嘉義市土木包工業公會職員羅映淇，
    於更一審證稱：我自八十五年即在工會，任職到九十年間離
    職，但我不認識張文聰，公會平常就我一個人，公會在八十
    五年三月至八十八年五月間，印象有林業試驗所，有寄招標
    公文，這些招標文件，我有張貼在辦公室門外公佈欄，公佈
    欄約長一‧二公尺，寬約一公尺，我每天早上會將公告張貼
    ，下班前都會將公告拿下來，因我們公佈欄沒玻璃，招標文
    件公告後，如有人拿下公告的話，我會知道，因有人來的話
    ，我就會出去看，並問他有何事情等語（詳更一卷一０三至
    一０四頁）。依證人陳雅媛、羅映淇證詞，可以得知，證人
    張文聰供稱，有將工程比價公告，張貼在較隱蔽處云云，難
    認真實。是尚難以證人張文聰不一致供詞，遽論被告甲○○
    有以上開方式，為本件違背職務，為收受賄賂憑據。惟被告
    甲○○協助張文聰，利用無償為中埔分所，繪製工程設計圖
    機會，得順利以最接近核定底價金額得標；或由被告甲○○
    在主持開標時，以手勢暗示張文聰減價，而得標等行為，已
    違反公務員應保密義務，顯已違背職務。故上情仍無解於被
    告甲○○違背職務，為收受賄賂犯行成立。
  (四)綜上各情，本件被告犯行，事證明確，均堪認定。
四、查被告甲○○係中埔分所分所長，已據其供述在卷，為依據
    法令從事公務人員。核被告所為，係犯貪污治罪條例第四條
    第一項第五款對於違背職務行為收受賄賂罪，及刑法第一百
    三十二條第一項公務員洩漏中華民國國防以外應秘密消息罪
    。又被告甲○○先後多次，對於違背職務行為收受賄賂及洩
    漏中華民國國防以外，應秘密消息犯行，均時間緊接，所犯
    構成要件相同罪名，顯係基於概括犯意反覆為之，為連續犯
    ，應均依刑法第五十六條規定，各論以一罪，並依法加重其
    刑。被告甲○○所犯上開二罪間，有方法結果牽連關係，為
    牽連犯，應依刑法第五十五條規定，應從一重以對於違背職
    務之行為收受賄賂罪處斷。
五、原審以被告罪證明確，因予論罪科刑，固非無見。惟查：(一)
    原判決事實欄，就被告甲○○收取回扣工程部分，以附表代
    之，然遍查原判決，均未發現有附表，顯有疏漏。(二)又被告
    甲○○既無交代張文聰，將公告張貼於不明顯處，以阻斷他
    人參與投標機會，原判決未予詳察，遽認此為被告所為，而
    有違背職務行為，亦有未洽。被告上訴意旨，否認收受上開
    賄賂犯行，固無理由。然原判決既有可議，即屬無可維持，
    自應由本院將原判決，關於被告甲○○部分，撤銷改判。爰
    審酌被告甲○○，身為公務人員，不知戮力從公，潔身自愛
    ，竟徇私官商勾結圖取利益，有礙官箴，其犯罪動機、手段
    、所生危害，及犯後飾詞卸責，毫無悔意等一切情狀，量處
    如主文第二項所示之刑，並依法宣告褫奪公權五年，以資懲
    儆。又被告甲○○所得賄賂金額十七萬六千五百元，應依貪
    污治罪條例第十條第一項、第二項規定，予以追繳並沒收之
    ，如全部或一部無法追繳時，應以其財產抵償之。
據上論斷，應依刑事訴訟法第三百六十九條第一項前段、第三百
六十四條、第二百九十九條第一項前段、貪污治罪條例第二條前
段、第四條第一項第五款、第十條第一項、第二項、第十七條、
第十九條，刑法第五十六條、第三十七條第二項，判決如主文。
本案經檢察官楊治宇到庭執行職務。
中　　華　　民　　國　　94　　年　　 6　　月　　16　　日
　　　　　　　　　刑事第六庭    審判長法　官  蔡崇義
　　　　　　　　　　　　　　　　　    法　官  吳永宋
　　　　　　　 　 　　　　　　　　　　法　官  董武全
以上正本證明與原本無異。
如不服本判決，應於收受本判決後十日內向本院提出上訴書狀。
其未敘述上訴理由者並得於提起上訴後十日內向本院補提理由書
狀（均須按他造當事人之人數附繕本）「切勿逕送上級法院」。
　　　　　　　　　　　　　　　　　　　書記官  許美惠
中　　華　　民　　國　　94　　年　　 6　　月　　16　　日
附錄法條：
貪污治罪條例第四條第一項第五款
有下列行為之一者，處無期徒刑或十年以上有期徒刑，得併科新
台幣一億元以下罰金：
   五 對於違背職務之行為，要求、期約或收受賄賂或其他不正
      利益者。
前項第一款至第四款之未遂犯罰之。
刑法第一百三十二條第一項
公務員洩漏或交付關於中華民國國防以外應秘密之文書、圖畫、
消息或物品者，處三年以下有期徒刑。
附表：
┌──┬─────┬────┬───────┬─────┬────┬─────┐
│編號│ 工程名稱 │核定底價│ 參與投標廠商 │ 投標金額 │比減標價│ 備    註 │
├──┼─────┼────┼───────┼─────┼────┼─────┤
│    │嘉義樹木園│        │圓福營造公司  │ 1,100,000│★970000│銀行資料（│
│ 01 │園區道路及│        ├───────┼─────┼────┤1919號偵卷│
│    │步道整修工│ 980,000│正坤營造公司  │ 1,270,000│  放棄  │242頁）、 │
│    │程        │        ├───────┼─────┼────┤張文聰供述│
│    │          │        │大福土木包工業│ 1,210,000│  放棄  │同上276頁 │
├──┼─────┼────┼───────┼─────┼────┼─────┤
│    │          │        │圓福營造公司  │   970,000│★965000│此二工程回│
│    │          │        ├───────┼─────┼────┤扣賄款合計│
│    │嘉義樹木園│        │益聰土木包工業│ 1,000,000│        │七萬六千五│
│ 02 │橋樑整建工│ 971,000├───────┼─────┼────┤百元，於88│
│    │程        │        │正坤營造公司  │ 1,050,000│        │.01.21給付│
│    │          │        ├───────┼─────┼────┤，有卷附圓│
│    │          │        │大福土木包工業│ 1,020,000│        │福營造公司│
├──┼─────┼────┼───────┼─────┼────┤桌曆、電腦│
│    │          │        │益聰土木包工業│ ★560,000│        │檔案及銀行│
│    │          │        ├───────┼─────┼────┤提領資料可│
│    │埤子頭工作│        │正坤營造公司  │   600,000│        │證（詳1919│
│ 03 │站新闢道路│ 630,000├───────┼─────┼────┤號偵卷55、│
│    │工程      │        │圓福營造公司  │   587,000│        │56、59-65 │
│    │          │        ├───────┼─────┼────┤頁）。    │
│    │          │        │木榮營造（股）│   618,000│        │          │
├──┼─────┼────┼───────┼─────┼────┼─────┤
│    │          │        │益聰土木包工業│ ★295,000│        │此三項工程│
│    │          │        ├───────┼─────┼────┤回扣賄款合│
│    │嘉義樹木園│        │大福土木包工業│   318,000│        │計五萬元，│
│ 04 │園區道路排│ 296,000├───────┼─────┼────┤於88.06.11│
│    │水溝工程  │        │正坤營造公司  │   329,000│        │給付，證據│
│    │          │        ├───────┼─────┼────┤同上。    │
│    │          │        │圓福營造公司  │   346,000│        │          │
├──┼─────┼────┼───────┼─────┼────┤          │
│    │          │        │圓福營造公司  │ ★340,000│        │          │
│    │          │        ├───────┼─────┼────┤          │
│ 05 │外埔林道改│ 346,000│益聰土木包工業│   369,000│        │          │
│    │善工程    │        ├───────┼─────┼────┤          │
│    │          │        │正坤營造公司  │   387,000│        │          │
├──┼─────┼────┼───────┼─────┼────┤          │
│    │          │        │益聰土木包工業│   336,000│★330000│          │
│    │          │        ├───────┼─────┼────┤          │
│    │嘉義樹木園│        │大福土木包工業│   345,000│        │          │
│ 06 │園區步道整│ 335,000├───────┼─────┼────┤          │
│    │修工程    │        │圓福營造公司  │   366,000│        │          │
│    │          │        ├───────┼─────┼────┤          │
│    │          │        │正坤營造公司  │   380,000│        │          │
├──┴─────┴────┴───────┴─────┴────┴─────┤
│註：★表示得標廠商。                                                        │
└──────────────────────────────────────┘
